最高法院刑事判決                                  八十八年度台上字第八○號
    上訴人  甲○○
右上訴人因違反麻醉藥品管理條例等罪案件，不服台灣高等法院台南分院中華民國八
十七年九月十六日第二審判決（八十七年度上訴字第七四二號，起訴案號：台灣雲林
地方法院檢察署八十五年度偵字第三一二六號），提起上訴，本院判決如左：
    主  文
原判決撤銷，發回台灣高等法院台南分院。
    理  由
本件原判決認定上訴人甲○○意圖營利，基於概括之犯意，自民國八十五年四月十八
日起至同年八月十三日止，先後在雲林縣崙背鄉南陽村等地，以一包新台幣（下同）
三千至一萬二千元之代價，售賣化學合成麻醉藥品安非他命予許福來、李日豐各二次
。另於同年八月二十日，在同村仁愛街七二號，持有毒品海洛因一包（淨重○點八三
公克）及摻有海洛因之香煙一支等情。因而撤銷第一審關於非法販賣化學合成麻醉藥
品及持有毒品部分之不當判決，改判仍論處上訴人連續非法販賣化學合成麻醉藥品及
持有毒品罪刑。固非無見。惟查：(一)麻醉藥品管理條例第十三條之一第二項第一款之
非法販賣化學合成麻醉藥品罪，以行為人有營利之目的意思，而販入或賣出化學合成
麻醉藥品或二者兼而有之為其構成要件，故行為人有無此項犯罪之目的條件，自應於
事實欄內為詳實之記載，然後於理由內說明其憑以認定之證據，始稱適法。原判決雖
於事實欄略載上訴人有售賣安非他命意圖營利之目的意思，然於理由內卻未說明其憑
以認定上訴人有營利目的之證據及其認定之理由。徒以：「安非他命因物稀價昂，為
政府嚴予查緝之犯罪，凡販賣安非他命者，苟無利可圖，應無甘冒被查緝法辦之危險
，而平白無端為安非他命之轉讓，是其販入之價格必較售出之價格為低，而有從中賺
取買賣差價牟利，應屬合理之認定，被告甲○○有不法之營利意圖亦明」等臆測之詞
，推定上訴人有營利之意圖，自屬理由不備。(二)行為後法律有變更者，適用裁判時之
法律，但裁判前之法律有利於行為人者，適用最有利於行為人之法律，刑法第二條第
一項定有明文。毒品危害防制條例已於八十七年五月二十日公布施行，該條例將海洛
因納入第一級毒品管理，持有第一級毒品者，處三年以下有期徒刑、拘役或新台幣五
萬元以下罰金，亦為該條例第十一條第一項所明定。而肅清煙毒條例第十條第一項規
定持有毒品罪之法定刑則為二年以上五年以下有期徒刑。比較新舊法結果，自以毒品
危害防制條例第十一條第一項規定對上訴人較為有利，乃原判決疏未察及仍適用肅清
煙毒條例第十條第一項之刑處斷，併有適用法則不當之違法。上訴意旨雖未指摘及此
，然為本院得依職權調查之事項，應認原判決有撤銷發回更審之原因。
據上論結，應依刑事訴訟法第三百九十七條、第四百零一條，判決如主文。
中      華      民      國    八十八    年      一      月     十四     日
                              最高法院刑事第七庭
                                  審判長法官  紀  俊  乾
                                        法官  楊  商  江
                                        法官  黃  正  興
                                        法官  林  永  茂
                                        法官  王  居  財
      右正本證明與原本無異
                                              書  記  官
中      華      民      國    八十八    年      一      月     十八     日
